臺灣板橋地方法院民事判決　　　　　　　93年度訴字第2048號
原　　　告　丁○○
訴訟代理人　楊致一律師
被　　　告　戊○○
訴訟代理人　許俊仁律師
上列當事人間請求返還借款事件，經本院於民國94年6月2日言詞
辯論終結，判決如下：
    主  文
原告之訴及假執行之聲請均駁回。
訴訟費用由原告負擔。
    事實及理由
一、原告主張：(一)被告於民國93年5 月初，因擬購買坐落桃園縣
    八德市○○段6 之1 號土地，及其上建號同段1542號即門牌
    碼同市○○街226 巷2 號2 樓之建物，向原告洽借新台幣32
    5 萬元，雙方並約定被告應於完成前開房地所有權移轉登記
    後之5 日內，就前開房地為原告設定與借款同額之第1 順位
    抵押權以為擔保。原告即依約於同年月5 日貸付現金25萬元
    予被告，繼於同年月12日委託訴外人壬○○再將借款300 萬
    元匯入被告在華南商業銀行桃園分行第000000000000號帳戶
    ，上開事實業證人壬○○、己○○、庚○○證述綦詳。(二)詎
    被告於同年月21日取得前開房地所有權移轉登記後，迄不依
    約履行就前開房地設定325 萬元之第1 順位抵押權予原告，
    復不為返還所借上述款項，雖原告迭經催償，均未獲置理。
    (三)被告所舉證人丙○○、乙○○、甲○○之陳述，多屬不實
    ，且上開證人亦僅證述原告有向其等表示該房子是原告買給
    被告的云云而已，上開證人均非贈與契約之當事人或其關係
    人，尚難憑此擴張認為就前開房地原告有贈與被告之意思表
    示，兩造間根本未成立贈與契約。何況原告當時因經商失敗
    ，負債累累，經濟拮据，即所欠營利事業所得稅3,74 1,509
    元亦無力繳納，原告連自身生計尚且極度困頓之窘境，自不
    可能贈與被告鉅額之金錢或房屋。(四)本件消費借貸未定有返
    還期限，爰定31日之期限催告被告返還上述借款，並以起訴
    狀繕本之送達，以代催告。又被告所欠之上述借款，既係以
    支付金錢為標的，若經遲延給付，原告自得依民法第233 條
    第1 項及第203 條之規定，併為請求自遲延時起依法定利率
    計算之遲延利息等情，並聲明：被告應給付原告325 萬元
    及自起訴狀繕本送達滿31日起至清償日止按年利率百分之5
    計算之利息。願供擔保，請准宣告假執行。
二、被告則以：(一)被告否認有向原告借款及約定設定抵押權等情
    事。原告與被告原為男女朋友關係，原告為博取被告歡心及
    增進雙方情誼，故出資購買門牌號碼為桃園縣八德市○○街
    226 巷2 號2 樓建物及其所坐落之同縣市○○段6 之1 地號
    土地贈與被告，此據證人丙○○、乙○○及甲○○到庭證述
    明確。(二)證人己○○於就其是否參與買賣過程，前後供述矛
    盾，故證人己○○證稱於看屋當天，與原告及被告確認買賣
    內容時，有聽聞借訂金云云，已不足採。證人庚○○雖供稱
    是被告與其洽談買賣細節，有聽到被告向原告借錢云云，惟
    其若曾聽聞被告猶須向他人借貸，以支付房地買賣價金，則
    豈有可能約定除25萬元簽約款外，其餘315 萬元價金均於房
    地所有權轉登記完畢後，被告始有給付義務，此與一般經驗
    法則不符，足證證人庚○○之證詞偏頗不實，不足採信。另
    證人壬○○縱證明是因原告向其借款300 萬元，而將款項匯
    至被告帳戶，然尚不足以證明兩造間有借貸關係等語資為抗
    辯。並聲明：原告之訴及假執行之聲請均駁回；如受不
    利判決，願供擔保，請准免為假執行。
三、原告主張系爭325 萬元係其交付被告作為購買坐落桃園縣八
    德市○○段6 之1 號土地及其上建號同段1542號即門牌碼同
    市○○街226 巷2 號2 樓建物之價金等事實，業據提出匯款
    回條影本1 紙為證，並為被告所不爭執，堪信為真實。惟原
    告復主張系爭325 萬元係被告因欲購買上開房地而向其借貸
    乙節，則為被告所否認，並以前詞置辯。是本件爭點在於兩
    造間就系爭325 萬元是否有消費借貸法律關係存在？
（一）按「稱消費借貸者，謂當事人一方移轉金錢或其他代替物
      之所有權於他方，而約定他方以種類、品質、數量相同之
      物返還之契約」，民法第474 條第1 條定有明文，是消費
      借貸法律關係之成立要件，除有金錢或其他代替物之移轉
      外，雙方當事人尚需有借貸之意思合致。復按主張法律關
      係存在之當事人，須就該法律關係發生所具備之特別要件
      ，負舉證責任，有最高法院48年台上字第887 號判例可參
      ，本件原告主張兩造有消費借貸關係存在，自需就此要件
      事實負舉證責任，合先指明。
（二）原告主張兩造就系爭325 萬元有消費借貸關係存在乙節，
      業據其舉證人壬○○、己○○、庚○○之證詞為證，經查
      ：
    (一)證人壬○○於本院94年3 月7 日審理時固證稱：「約93年
      4 月底兩造一起到工地找我，我是原告的朋友，一起用餐
      時，被告有提及要向我借款新台幣300 萬元的事，當場我
      沒有表示任何意見。事後原告向我表示被告要買房子，希
      望我能借被告，我本來不答應，後來原告表示這筆錢算原
      告向我借，我就答應將這筆錢借給原告，並照其意思匯給
      被告」等語，惟證人壬○○於本院審理時既自承僅係原告
   　 朋友，是衡諸常情，被告豈會向素不孰識之人開口借貸30
      0 萬元之鉅款？是其證詞顯係迴護原告之詞，並非可採。
    (二)又雖證人己○○於本院94年3 月7 日審理時證稱：「看屋
      當天買賣細節談好後，由我與兩造確認內容，我才聽到被
      告向原告借訂金的事」、證人庚○○於本院94年5 月2日
      審理時證稱：「被告說因為他還要跟別人借錢要我便宜賣
      給他，所以我才折價的，我有聽到被告回頭向原告談借錢
      的問題就這樣而已，是說要跟原告借錢買房子」等語，然
      就看屋並洽談買賣細節當天證人己○○在場與否，證人己○○上開證述經核與證人庚○○於本院94年5 月2 日審理
      時證稱：「當時在場是我、原、被告共三人，後來簽約付
      訂金時候我太太（己○○）才在場的」等語並不相符，是
      證人己○○、庚○○證述曾聽聞被告因購買系爭房屋向原
      告借款乙節是否可信，尚非無疑。另觀諸證人己○○於本
      院94年3 月7 日證稱：「簽約時，代書有問我說何時要將
      錢匯入，我問原告時，原告正在講電話，原告當時對對話
      人談及錢何時匯入」等語；證人即代書辛○○於本院94年
      5 月2 日審理證稱：「下訂時原、被告二人都在，簽約時
      我沒有印象原告在不在，過戶及交尾款時也是由原、被告
      在場」、「我記得原告有告訴被告那就把身份證拿出來準
      備簽約吧」、「（問：原告是否有表示要抵押貸款？）沒
      聽過」等語以觀，堪認系爭房地買賣契約買方主導者應為
      原告而非被告。
　　(三)末徵諸系爭房地實係原告購買，因贈與而直接登記在被告
　　　名下之事實，則據證人丙○○於本院94年3 月7 日審理時
  　　證稱：「問：（證人是否知道原告有給被告一筆錢的事？
    　）我不知道，但去年夏天我到被告家喝酒時，當時兩人住
      在桃園八德，我當時聽到原告說他們現在住的房子是原告
      買給被告的」、證人乙○○證稱：「（問：證人是否知道
      被告買房子的事？）93年5 、6 月時，我在原告車上，當
      時有我與兩造，我聽原告說要買房子給被告，並留一間客
      房，歡迎我及證人甲○○過去住。原告要買的房子在桃園
      八德，後來房子買了後，我有去住過2 、3 天」、證人甲○○證稱：「（問：證人是否清楚原告有給被告一筆錢？
      ）我不知道，但我知道原告有買一棟房子給被告，約93年
      6 月間，被告買了房子請我們過去玩，我們到了桃園八德
      處，一起聊天時，原告表示這個房子是原告買給被告的，
      歡迎我去陪被告，或在那裡過夜」等語明確。復參佐原告
      對上開3 證人證述兩造原係男女朋友關係及系爭房屋原供
      作兩造共同居住之處所等情，並未爭執，益見被告辯稱系
      爭325 萬元係原告購屋贈與被告所支付之買賣價金，非被
      告向原告借貸款等語，顯非無據。
（三）綜上所述，原告既有將系爭房地贈與被告之意而代為支付
      系爭房地買賣價金325 萬元，是原告嗣主張兩造就系爭3
      25萬元成立「消費借貸」關係，訴請被告返還，自非有理
      。
四、從而，原告依民法消費借貸法律關係，訴請求被告返還借款
    325 萬元及自起訴狀繕本送達滿31日起至清償日止按年利率
    百分之5 計算之利息，為無理由，應予駁回。原告之訴既經
    駁回，其假執行則失所附麗，應併予駁回。
五、本案事證已臻明確，兩造其餘主張陳述及所提之證據，經審
    酌後，認與本件之爭點無涉，故不一一論述，附此敘明。
據上論結，本件原告之訴為無理由，依民事訴訟法第78條判決如
主文。
中　　華　　民　　國　　94　　年　　6 　　月　　16　　日
                  民事第二庭    法　官　古秋菊
以上正本係照原本作成
如對本判決上訴，須於判決送達後20日內向本院提出上訴狀
中　　華　　民　　國　　94　　年　　6 　　月　　16　　日
                            書記官　古秀珍
